【裁判字號】    94,交聲,863
【裁判日期】    950327
【裁判案由】    違反道路交通管理處罰條例聲明異議
【裁判全文】
臺灣臺北地方法院交通事件裁定         94年度交聲字第863號
原處分機關  臺北市交通事件裁決所
異  議  人
即受處分人  甲○○
上列受處分人因違反道路交通管理處罰條例案件，對於臺北市交
通事件裁決所於民國94年8月15日所為之處分（原處分案號：北
市裁二字第裁22-I00000000號）聲請異議，本院裁定如下：
    主  文
異議駁回。
    理  由
一、按汽車駕駛人轉彎時，不依標誌、標線、號誌指示者，處（
    銀元）200元以上600元以下（註：新臺幣600元以上1,800元
    以下）罰鍰，道路交通管理處罰條例第48條第2款定有明文
    。又違反道路交通管理處罰條例第48條規定者，除應依原條
    款處罰鍰外，並予記違規點數1點，道路交通管理處罰條例
    第63條第1項第1款亦定有明文。次按道路交通標誌標線號誌
    設置規則第203條第1款規定，行車管制號誌燈面中各鏡面之
    排列方式，得以橫排或縱排安裝之，橫排者由左至右，依次
    為圓形紅燈，圓形黃燈，左轉箭頭綠燈，圓形綠燈，直行箭
    頭綠燈，右轉箭頭綠燈。縱排者由上至下，依次為圓形紅燈
    、圓形黃燈、圓形綠燈，直行箭頭綠燈、左轉箭頭綠燈，右
    轉箭頭綠燈。依同規則第206條規定，行車管制號誌各燈號
    顯示之意義如下：一圓形綠燈：(一)在無其他標誌、標線禁制
    或指示下，圓形綠燈表示准許車輛直行或左、右轉。(二)在未
    設行人專用號誌之處，圓形綠燈准許行人直行穿越道路；二
    箭頭綠燈：(一)箭頭綠燈表示僅准許車輛依箭頭指示之方向行
    駛。(二)在未設行人專用號誌之處，直行箭頭綠燈准許行人直
    行穿越道路；三閃光綠燈：閃光綠燈僅適用於只有紅、綠兩
    燈色之號誌，表示綠燈時段終了，尚未進入交岔路口之車輛
    及行人儘可能不超越停止線或進入路口。閃光綠燈包括閃光
    箭頭綠燈；四圓形黃燈：圓形黃燈用以警告車輛駕駛人及行
    人，表示紅色燈號即將顯示，屆時將失去通行路權；五圓形
    紅燈：(一)車輛面對圓形紅燈表示禁止通行，不得超越停止線
    或進入路口。(二)車輛面對與圓形紅燈同亮之箭頭綠燈時，得
    依箭頭綠燈之指示行進。(三)在未設行人專用號誌之處，行人
    面對圓形紅燈時，不管有無箭頭綠燈皆禁止通行。同規則第
    214條第1項第1款第4目並規定：同一燈面禁止左列燈號同時
    顯示：行車管制號誌圓形綠燈與箭頭綠燈不得並亮。另該規
    則第188條亦規定：「指向線，用以指示車輛行駛方向，以
    白色箭頭劃設於車道上」、「本標線設於交岔路口方向專用
    車道上與禁止變換車道線配合使用時，車輛須循序前進，並
    於進入交岔路口後遵照所指方向行駛。本標線之式樣，依其
    目的規定如下：一指示直行：直線箭頭。二指示轉彎：弧形
    箭頭。三  指示直行與轉彎：直線與弧形合併之分岔箭頭。
    四指示轉出車道：弧形虛線箭頭。」
二、本件受處分人即異議人甲○○於民國94年6月25日12時30分
    許，駕駛車牌號碼DM-0097號自用小客車，沿彰化縣埤頭鄉
    ○○路○段北往南方向行駛，行經該路與東環路交岔路口左
    轉東環路時，因該路口號誌為三時相左轉保護號誌燈號，左
    轉車應停於停止線內，待左轉專用指示燈亮方能行駛，而當
    時路號誌係直行箭頭指示，只准許車輛依箭頭指示之方向行
    駛，受處分人未待左轉燈亮即逕行左轉，經彰化縣警察局北
    斗分局警員郭明進依法攔停，以受處分人違反道路交通管理
    處罰條例第48條第2款規定（原舉發違反道路交通管理事件
    通知單贅引第1項），掣發彰化縣警察局彰警交字第I000000
    00號舉發違反道路交通管理事件通知單。嗣受處分人於94年
    7月6日（未逾應到案日期94年7月10日），向原處分機關臺
    北市交通事件裁決所提出申訴，經原處分機關請舉發單位彰
    化縣警察局北斗分局調查結果，仍認受處分人有前開違規行
    為，原處分機關乃依道路交通管理處罰條例第48條第2款（
    裁決書贅引第1項）、第63條第1項第1款（裁決書漏引第1款
    ）規定，於94年8月15日裁處受處分人罰鍰600元，並記違規
    點數1點，此有彰化縣警察局彰警交字第Ｚ000000000號舉發
    違反道路交通管理事件通知單、原處分機關北市裁二字第裁
    22-I00000000號違反道路交通管理事件裁決書、彰化縣警察
    局北斗分局94年7月20日北警交字第0940020865號書函、交
    通違規事件陳述書各1件在卷足憑。
三、異議意旨略以：受處分人非當地人，94年6月25日12時30分
    許係，初次行經彰化縣埤頭鄉○○路○段（北往南）與東環
    路交岔路口，該路口無任何標誌預告前方有左轉專用燈號，
    亦未見任何禁止左轉標誌，其於綠燈時左轉，因見該交岔路
    口燈光號誌為4顆，受處分人當時誤判該處設有右轉專用號
    誌，不知有左轉專用號誌云云。
四、經查，證人即舉發警員郭明進於本院調查時到庭具結證稱：
    彰化縣埤頭鄉○○路○段北往南方向與東環路交岔路口，彰
    水路4段之行車管制燈號有5個，由左至右依序為圓形紅燈、
    圓形黃燈、左轉箭頭綠燈、直行箭頭綠燈、右轉箭頭綠燈，
    受處分人自彰水4段北往南方向左轉東環路時，該處號誌只
    有直行箭頭綠燈、右轉箭頭綠燈亮起，當時其站在東環路東
    邊南側執行取締違規勤務，雖無法看見彰水路南往北方向行
    車管制號誌，但能看見彰水路南往北方向號誌，而依該交岔
    路口該誌設置，於彰水路北往南方向左轉箭頭綠燈亮起時，
    彰水路南往北方向的圓形紅燈即會同時亮起，而受處分人左
    轉時彰水路南往北方向仍為綠燈，因此認定受處分人未待左
    轉箭頭綠燈亮起即逕行左轉等語明確，並有該路口行車管制
    號誌變化情形照片8幀在卷可憑，顯見該路段設有圓形紅燈
    、圓形黃燈、左轉箭頭綠燈、直行箭頭綠燈、右轉箭頭綠燈
    共5個行車管制燈號，而無圓形綠燈之設置，依上揭道路交
    通標誌標線號誌設置規則規定，箭頭綠燈僅准許車輛依箭頭
    指示之方向行駛，非如同圓形綠燈准許車輛得直行或左、右
    轉，且該路段之箭頭綠燈之變換係先亮直行箭頭綠燈、右轉
    箭頭綠頭後始亮左轉箭頭綠燈，受處分人亦不否認其當時可
    見為直行箭頭綠燈及右轉箭頭綠燈，則其應知悉該路段設有
    左轉箭頭綠燈，且尚未亮起，仍違規左轉，是除受處分人駕
    駛汽車不依號誌指示轉彎之行為已臻明確，應堪認定。
五、綜上所述，受處分人確有駕駛汽車轉彎時，不依號誌指示之
    違規行為，原處分機關依據道路交通管理處罰條例第48條第
    2款、第63條第1項第1款及違反道路交通管理事件統一裁罰
    基準表之規定，裁處受處分人最低額罰鍰600元並記違規點
    數1點，核無違誤，本件受處分人之異議為無理由，應予駁
    回。
六、據上論斷，應依道路交通案件處理辦法第19條，裁定如主文
    。
中    華    民    國    95    年    3     月    27    日
                  刑事第十三庭  法  官  陳慧萍
以上正本證明與原本無異。
如不服本裁定，應於送達後5日內，向本院提出抗告狀。
                                書記官  何適熹
中    華    民    國    95    年    3     月    30    日


司法院資訊處製作；財團法人民間司法改革基金會備份。
